臺灣臺中地方法院刑事判決　　　　　　 99年度易緝字第402號
公　訴　人　臺灣臺中地方法院檢察署檢察官
被　　　告　賴再添
上列被告因侵占案件，經檢察官提起公訴（85年度偵字第8003號
），本院判決如下：
    主  文
本件免訴。
    理  由
一、公訴意旨略以：被告賴再添自民國（下同）84年間起，受黃
    淑君（85年11月1日改名為黃國禎）之僱用，在其經營之吉
    倫企業管理顧問有限公司（下稱吉倫公司）擔任業務經理，
    職司業務招攬及經手帳款之責，詎竟意圖為自己不法之所有
    ，自84年8月間起，將其因業務關係收自客戶並應轉交吉倫
    公司之如起訴書附表所示13張支票，金額合計新臺幣（下同
    ）46萬5千元，悉數侵占入己，然後向不知情之李秀玲借用
    其於台中市第八信用合作社儲蓄部開設之第0000000-0號帳
    戶，將上開支票存入該帳戶委託取款，供己花用；因認被告
    賴再添所為，涉犯刑法第336條第2項之業務侵占罪等語。
二、按時效已完成者，應諭知免訴之判決，並得不經言詞辯論為
    之，刑事訴訟法第302條第2款、第307條分別定有明文。又
    按於中華民國94年1月7日刑法修正施行前，其追訴權時效已
    進行而未完成者，比較修正前後之條文，適用最有利於行為
    人之規定，刑法施行法第8條之1亦有明定。查本件被告行為
    後，刑法第80條、第83條關於追訴權時效之規定已於95年7
    月1日修正公布施行，由「追訴權，因左列期間內不行使而
    消滅：一、死刑、無期徒刑或十年以上有期徒刑者，二十年
    。二、三年以上、十年未滿有期徒刑者，十年。三、一年以
    上、三年未滿有期徒刑者，五年。四、一年未滿有期徒刑者
    ，三年。五、拘役或罰金者，一年。前項期間，自犯罪成立
    之日起算。但犯罪行為有連續或繼續之狀態者，自行為終了
    之日起算。」「追訴權之時效，如依法律之規定，偵查、起
    訴或審判之程序不能開始或繼續時，停止其進行。前項時效
    停止，自停止原因消滅之日起，與停止前已經過之期間，一
    併計算。停止原因繼續存在之期間，如達於第八十條第一項
    各款所定期間四分之一者，其停止原因視為消滅。」修正為
    「追訴權，因下列期間內未起訴而消滅：一、犯最重本刑為
    死刑、無期徒刑或十年以上有期徒刑之罪者，三十年。二、
    犯最重本刑為三年以上十年未滿有期徒刑之罪者，二十年。
    三、犯最重本刑為一年以上三年未滿有期徒刑之罪者，十年
    。四、犯最重本刑為一年未滿有期徒刑、拘役或罰金之罪者
    ，五年。前項期間自犯罪成立之日起算。但犯罪行為有繼續
    之狀態者，自行為終了之日起算。」「追訴權之時效，因起
    訴而停止進行。依法應停止偵查或因犯罪行為人逃匿而通緝
    者，亦同。前項時效之停止進行，有下列情形之一者，其停
    止原因視為消滅：一、諭知公訴不受理判決確定，或因程序
    上理由終結自訴確定者。二、審判程序依法律之規定或因被
    告逃匿而通緝，不能開始或繼續，而其期間已達第八十條第
    一項各款所定期間四分之一者。三、依第一項後段規定停止
    偵查或通緝，而其期間已達第八十條第一項各款所定期間四
    分之一者。前二項之時效，自停止原因消滅之日起，與停止
    前已經過之期間，一併計算。」；而公訴人認被告所涉犯之
    業務侵占罪嫌，依刑法第336條第2項之規定，其最重本刑為
    5年以下有期徒刑，其追訴權時效期間，依被告上開行為時
    之修正前刑法第80條第1項第2款規定為10年，而被告本案行
    為後之修正後刑法第80條第1項第2款對上開罪刑之追訴期間
    規定則為20年，是比較修正前、後關於追訴權時效期間之刑
    罰法律，以適用修正前之規定即修正前刑法第80條規定，對
    被告較為有利；縱依修正後刑法之偵查期間除有法定事由外
    ，時效並不停止進行，然綜合比較結果，仍以被告行為時即
    修正前刑法較為有利，是本案追訴權時效期間，及其停止進
    行、計算，應一體適用被告行為時即修正前刑法之規定，合
    先敘明。
三、次查，被告被訴刑法第336條第2項業務侵占之行為，因被告
    逃匿，經本院通緝，致審判之程序不能繼續，依修正前刑法
    第80條、第83條之規定，並參照大法官會議63年釋字第138
    號、57年釋字第123號解釋、最高法院82年9月21日第10次刑
    事庭會議決議之意旨，已實施偵查及經提起訴訟，且在審判
    進行中，均不生時效進行之問題。再查，本件被告犯罪時
    間為84年8月15日。被告被訴之刑法第336條第2項之業務
    侵占罪，法定最重本刑為有期徒刑5年，依修正前刑法第80
    條第1項第2款之規定其追訴權時效為10年。加計通緝因而
    時效停止期間2年6月；復加計實施偵查至通緝前一日之期
    間2年11月又3日（即自85年4月23日開始偵查至88年3月26日
    通緝前一日）再扣除提起公訴日至繫屬於法院之日之期間
    1 月又12日（即自86年4月12日至86年5月24日）。故上述
    時間相加，再扣除之時間，被告本案之追訴權時效
    ，應至99年12月6日即已完成。
四、綜上所述，本件被告賴再添所涉刑法第336條第2項之業務侵
    占罪嫌，其追訴權時效既已完成，爰依前揭規定，不經言詞
    辯論，逕為諭知免訴之判決。
據上論斷，應依刑事訴訟法第302條第2款、第307條，判決如主
文。
 中    華    民    國    100  年    1    月    11    日
                  刑事第五庭    審判長法 官  王邁揚
                                      法 官  林慧欣
                                      法 官  簡璽容
以上正本證明與原本無異。
如不服本判決應於收受判決後10日內向本院提出上訴書狀，並
應敘述具體理由。其未敘述上訴理由者，應於上訴期間屆滿後
20日內向本院補提理由書(均須按他造當事人之人數附繕本)
「切勿逕送上級法院」。
告訴人或被害人對於判決如有不服具備理由請求檢察官上訴者，
其上訴期間之計算係以檢察官收受判決正本之日期為準。
                                      書記官  張雅如
 中    華    民    國    100  年    1    月    11    日